【裁判字號】    89,上更(一),171
【裁判日期】    890705
【裁判案由】    違反著作權法
【裁判全文】
臺灣高等法院臺南分院刑事判決           八十九年度上更(一)字第一七一號  Ｇ
      上  訴  人
      即  被  告  丙  ○  ○
      選任辯護人  林  崑  地
右上訴人因違反著作權法案件，不服臺灣嘉義地方法院八十六年度訴字第四九五號中
華民國八十六年十月一日第一審判決（起訴案號：臺灣嘉義地方法院檢察署八十六年
度偵字第一二三九號），提起上訴，判決後，經最高法院發回更審，本院判決如左：
      主      文
原判決關於丙○○部分撤銷。
丙○○以明知為侵害著作權之物，意圖營利而交付侵害他人之著作財產權為常業，處
有期徒刑玖月。
      事      實
一、丙○○明知甲○○（另經臺灣臺中地方法院判處有期徒刑五年四月）所販售之電
    腦軟體光碟片，即俗稱大補帖，係非法重製美商微軟公司等國內外多家著名電腦
    軟體公司（詳如附表）之電腦軟體光碟片，竟自民國（下同）八十五年四月間某
    日起，連續數次化名鄭宇良向甲○○購得共計非法重製大補帖六百五十片及空白
    片六百片，且自八十五年七月中旬某日起至同年七月底某日止，未經附表所示之
    著作權人之授權或同意，至嘉義市○○路一八○之一號東昇電腦維修中心，再以
    鄭宇良名義先後五次以每片新台幣（下同）三百元之價格，販賣大補帖與該電腦
    維修中心之負責人乙○○，每次買賣價額為一一、○四○元，一、八四○元，一
    、六一○元，六、四四○元，一三八○元，總價合計二萬二千三百十元，丙○○
    並以此為業。嗣為台灣台中地方法院檢察署檢察官指揮調查站人員查獲乙○○，
    經乙○○之供述查獲丙○○，並於乙○○處扣得大補帖光碟片共十九片、日記帳
    廿五頁、現金支出傳票五頁。
二、案經法務部調查局嘉義市調查站移送及附表所列被害公司訴請台灣台中地方法院
    檢察署呈請台灣高等法院檢察署核轉臺灣嘉義地方法院檢察署檢察官偵查起訴。
      理      由
一、訊據上訴人即被告丙○○矢口否認有何前開購買及販賣非法重製之大補貼之事實
    ，辯稱（一）甲○○於臺灣台中地方法院檢察署檢察官偵查中，經訊及被告丙○○有否向之購買大補貼（並提示口卡片）一節，供稱「沒有印象，對口卡片上之
    人我沒有印象，對乙○○有印象，鄭宇良與我交易多次，有向我買過空白片」等
    語，顯見被告並未向甲○○購買上開大補貼。（二）被告乙○○於嘉義市調查站
    調查時先供稱：非法重製之大補貼係向新羽公司甲○○所購買等語，嗣則供稱：
    「本維修中心所有現金支出傳票上記載情人ＣＤ係屬合法之版權片外，其餘有關
    ＣＤ之記載均係我向鄭宇良所購買」（見臺灣台中地方法院檢察署八十五年度偵
    字第一七三四五號偵查卷第四頁第一、二行、第五頁第一行，及第五頁反面及第
    六頁反面），前後供述不符，自難信採。（三）臺灣台中地方法院檢察署檢察官
    偵查中，曾將「明發快遞公司」快遞單原件六張上所書「鄭宇良」三字之筆跡，
    與被告丙○○當庭書寫筆跡送請法務部調查局鑑定，結果兩者筆跡並不相同；而
    憲兵司令部刑事支援中心就「署名鄭宇良之彰化商業銀行嘉義分行匯款單、與被
    告丙○○在彰化商業銀行嘉義分行填寫之開戶申請書、取款憑條」鑑驗結果，亦
    僅認其筆跡慣性相符，並非謂筆跡相同，亦不能証明鄭宇良筆跡確係被告丙○○
    之筆跡云云。
二、惟查：
（一）丙○○如何化名鄭宇良販賣前開非法重製之大補貼與被告乙○○等情，業據被
      告乙○○於調查站訊問、偵查中及歷審審理時一再供明在案，且所供之向被告
      丙○○購買大補貼之重要之點大致相同，並無不符之處。
（二）復查化名「鄭宇良」之人曾向甲○○購買前開非法重製之大補貼，又據甲○○
      於臺灣台中地方法院檢察署檢察官偵查時供明在卷（見該偵查卷第四十五頁最
      後一行）；再於甲○○處搜獲之收件人為鄭宇良，明發快遞交通有限公司送件
      單據（見同上偵查卷第二十五頁），其上記載送貨地點為嘉義市○○街二百十
      六巷十五號，電話０五─0000000，而該支電話之申請人即為被告丙○○之外婆；而嘉義市○○街二百十六巷十五號亦為被告丙○○外婆之住所，又
      為被告於偵查中供明在卷（見同上偵查卷第七十三頁反面第三行起）。再者甲○○於玉山商業銀行城東分行之帳戶內於八十五年六月三日、六月七日、六月
      十四日各有一筆住於嘉義市○○街二百十六巷十五號、署名「鄭宇良」由彰化
      商業銀行嘉義分行匯款入帳，經調取上開三張匯款單原本，與被告丙○○在彰
      化商業銀行嘉義分行填寫之開戶申請書、取款憑條送請鑑定結果，其筆跡特徵
      均相符，復有憲兵司令部刑事支援中心鑑驗通知書可稽（見臺灣嘉義地方法院
      檢察署八十六年度偵字第一二三九號偵查卷第七十二頁），則匯款予甲○○購
      買大補帖者，顯係被告丙○○無疑。雖臺灣台中地方法院檢察署檢察官偵查時
      ，曾將上開明發快遞交通有限公司送件單據六張上所書「鄭宇良」三字之筆跡
      ，與被告丙○○當庭書寫筆跡送請法務部調查局鑑定，結果兩者筆跡並不相同
      （見該偵查卷第七十六頁）。但查明發快遞交通有限公司送件單據上「鄭宇良
      」三字，應非購買者「鄭宇良」所親自書寫，此由該名字係填載於收件人欄上
      ，與寄件人欄、送件地點、送件費均係以複寫紙書寫，且筆跡相同可資証明，
      且僅足証明明發快遞交通有限公司所送之貨品之收件人為「鄭宇良」，並非「
      鄭宇良」於收件後親自簽收，是尚難以鑑定結果採為被告丙○○有利之証據。
（三）又被告辯稱：伊係以每片二百二十原至三百元間之價格向甲○○購買大補帖後
      ，再以每片三百元價格轉售予乙○○，每片至多賺取數拾元，利潤微薄，無法
      恃以維生，且並非反覆以銷售大補帖為業，伊自八十五年六月起分別在上位電
      器有限公司等處任職，并非無職業云云，并提出所得明細表、勞工保險卡影本
      各一紙為憑云云。然查被告丙○○自八十五年二月間離開金輪電腦公司後即賦
      閒在家（見臺灣台中地方法院檢察署八十五年度偵字第一七三四五號偵查卷第
      二十二頁反面），且其向甲○○購買之非法重製大補貼高達六百五十片，另購
      買空白片六百片，顯非係自己使用，而被告被查獲時，上開非法重製之大補貼
      六百五十片，空白片六百片均已銷售一空，雖除售給乙○○部分被查到外，其
      餘大補帖銷售予何人，盈收金額若干？被告拒不供明，惟其係恃販賣上開之大
      補帖收入為其主要之生活經濟來源，並以之為業，應毋庸疑。此外，復有被告
      以「鄭宇良」名義向甲○○購買大補貼之明細表（見臺灣台中地方法院檢察署
      八十五年度偵字第一七三四五號偵查卷第十一頁起）附卷可証，被告丙○○前
      開所辯顯係事後卸責之詞，不足採信，其犯行亦堪以認定。
三、核被告丙○○所為，係以犯著作權法第九十三條第三款之罪為常業，而觸犯同法
    第九十四條之罪。至公訴人於起訴事實欄載明被告丙○○係意圖銷售並自行非法
    重製他人著作於空白片上，且以之為常業部分，因查公訴人於理由欄及起訴法條
    ，均未認定被告有擅自重製他人著作情事，何況被告亦迭再否認其有重製他人著
    作，且復未查獲被告有複製大補貼之設備等可資佐證，是尚難認被告有意圖銷售
    而擅自重製他人著作犯行，被告此部分犯行應屬不能證明，惟因公訴人認此部分
    與前開起訴並論罪部分，有裁判上一罪關係，自不另為無罪之諭知，附此敘明。
四、原審就被告丙○○部分予以論罪科刑，固非無見，惟查原審於八十六年十月一日
    判決後，原著作權法第九十八條所定「犯第九十一條至第九十五條之罪者，供犯
    罪所用或因犯罪所得之物，沒收之。」已於八十七年一月二十一日修正公布予以
    刪除，同法第九十四條刑度與修正前之刑度相同，自應適用新修正之著作權法予
    以論處，原判決未及比較適用，將被告販賣所得二萬二千三百十元予以宣告沒收
    ，自有未洽，又原判決就起訴事實所記載而不能證明其犯行之「被告擅自重製他
    人著作」部分，漏未審理並敘明不能證明犯罪之理由，亦有未洽，被告丙○○上
    訴否認犯罪，雖無足取，惟原判關於被丙○○部分既有可議，自無可維持，應予
    撤銷改判，爰審酌被告丙○○之素行資料、智識程度、犯罪時所受刺激、犯罪之
    動機、目的、手段、侵害著作權影響國家整體經濟及對被害人所生損害，犯後猶
    飾詞狡辯等一切情狀，予以量處有期徒刑玖月，以示懲儆。
據上論結，應依刑事訴訟法第三百六十九條第一項前段、第三百六十四條、第二百九
十九條第一項前段、著作權法第第九十三條第三款、第九十四條，刑法第十一條前段
、第二條第一項前段，判決如主文。
本案經檢察官蘇南桓到庭執行職務。
中    華    民    國      八十九      年      七      月      五        日
                                  臺灣高等法院臺南分院刑事第四庭
                                      審判長法官  陳    義    仲
                                            法官  蔡    崇    義
                                            法官  徐    財    福
右正本證明與原本無異。
如不服本判決，應於判決送達後十日內向本院提出上訴狀，其未敘述理由者並應於提
出上訴狀後十日內向本院補提理由書（應附繕本)。
                                      法院書記官  王    全    龍
中    華    民    國      八十九      年      七      月      六        日
附錄法條：
著作權法第九十三條第三款：
有左列情形之一者，處二年以下有期徒刑，得併科新台幣十萬元以下罰金：
三、以第八十七條各款方法之一侵害他人之著作權者。
著作權法第九十四條：以犯第九十一條、第九十二條或第九十三條之罪為常業者，處
一年以上七年以下有期徒刑，得併科新臺幣四十五萬元以下罰
                    金。


司法院資訊處製作；財團法人民間司法改革基金會備份。
